臺灣嘉義地方法院刑事判決
110年度金訴字第206號
公  訴  人  臺灣嘉義地方檢察署檢察官
被      告  蔡宜廷


上列被告因違反洗錢防制法等案件，經檢察官提起公訴（110年
度偵字第5415、7058、7059號）及移送併辦（110年度偵字第762
8、9286號），被告於準備程序，就被訴事實為有罪之陳述，經
本院合議庭裁定行簡式審判程序後，判決如下：
    主  文
辛○○幫助犯洗錢防制法第十四條第一項之洗錢罪，累犯，處有期
徒刑肆月，併科罰金新臺幣貳萬元，罰金如易服勞役，以新臺幣
壹仟元折算壹日。
    犯 罪 事 實
一、辛○○可預見金融機構帳戶係個人理財之重要工具，關係個人
    財產、信用之表徵，如提供與缺乏信賴基礎之人使用，可能
    被作為詐欺取財不法用途，用以收受、提領詐欺取財不法所
    得，而隱匿詐欺取財犯罪所得之所在、去向，使實際進行詐
    欺取財行為之人難以追訴、查緝，仍基於縱其提供之金融帳
    戶被作為詐欺取財收受、提領不法所得之用，使不法所得之
    所在、去向遭到隱匿，亦不違背其本意之幫助詐欺取財、幫
    助洗錢之不確定故意（無證據證明辛○○知悉詐欺集團偽冒公
    務機關名義及以網際網路散布訊息之方式詐欺），於民國11
    0年4月19日，以提供1個金融帳戶可獲得新臺幣（下同）1萬
    元價格之代價，由綽號「阿翔」、「阿浩」之男性友人（無
    證據證明為未成年人）駕駛車輛搭載辛○○，先後前往京城商
    業銀行（下稱京城銀行）興業分行、玉山商業銀行（下稱玉
    山銀行）嘉義分行，將其於京城銀行所申設帳戶(帳號00000
    0000000號，下稱京城銀行帳戶），及於玉山銀行所申設帳
    戶(帳號0000000000000號，下稱玉山銀行帳戶）申辦網路銀
    行轉帳及設定約定轉帳帳戶，隨即於同日將上述帳戶存摺、
    網路銀行帳號及密碼交予「阿翔」，同時交付其所申辦門號
    0000000000之行動電話易付卡，作為綁定前揭銀行帳戶網路
    銀行設備裝置門號；嗣「阿翔」所屬之詐欺集團成員意圖為
    自己不法之所有，共同基於詐欺取財之犯意聯絡，於附表實
    施詐欺時間欄所示時間，以附表詐欺方式欄所示詐術，詐騙
    丙○○、戊○○、甲○○、吳○胤(未成年人，姓名年籍詳卷)、庚○○、乙○○、己○○、壬○○、丁○○(下稱丙○○等9人)，致丙○○等9
    人陷於錯誤，而於附表匯款時間欄所示時間匯款如附表匯款
    金額欄所示金額，至如附表所示匯款銀行帳戶內，旋由詐欺
    集團成員以網路轉帳方式轉出而掩飾、隱匿詐欺犯罪所得款
    項之實際去向。
二、案經丙○○等9人分別訴由嘉義市政府警察局第二分局、臺北
    市政府警察局文山第二分局、花蓮縣警察局吉安分局報告臺
    灣嘉義地方檢察署檢察官偵查起訴及移送併辦。
    理  由
一、本件被告所犯為死刑、無期徒刑、最輕本刑為3年以上有期
    徒刑以外之罪，且非高等法院管轄第一審之案件，於本院準
    備程序進行中，被告就被訴事實為有罪之陳述(本院卷第70
    頁)，經告知被告簡式審判程序之旨，並聽取公訴人、被告
    之意見後，本院合議庭裁定由受命法官獨任進行簡式審判程
    序，依刑事訴訟法第273條之2、同法第159條第2項規定，不
    適用傳聞法則有關限制證據能力之相關規定，合先敘明。
二、前開犯罪事實，有下列證據足資證明：
　㈠被告於警詢、檢察事務官詢問時及本院準備程序、審理時之
    供述(嘉市警二偵字第1100004000號卷【下稱嘉市警二偵字4
    000號卷】第1-8頁、嘉市警二偵字第1100703910號卷【下稱
    嘉市警二偵字3910號卷】第1-8頁、偵字第5415號卷第67-68
    頁、本院卷第70-71、90-91、144-145頁)。
　㈡被告辛○○提出之LINE對話紀錄截圖(偵字第5415號卷第51-60
    頁)。　
　㈢玉山銀行集中管理部110年5月19日玉山個（集）字第1100033
    488號函附玉山銀行帳戶客戶基本資料及交易明細表(嘉市警
    二偵字4000號卷第16-18頁)、京城銀行110年5月7日京城數
    業字第1100003242號函附京城銀行帳戶客戶基本資料及客戶
    存提記錄單(北市警文二分刑字第11030056975號卷【下稱北
    市警文二分刑字6975號卷】第3-11頁)、京城銀行110年6月3
    日京城數業字第1100004106號函附京城銀行帳戶客戶基本資
    料及客戶存提記錄單(吉警偵字第11000017648號卷【下稱吉
    警偵字7648號卷】第5-9頁)、京城銀行110年5月20日京城數
    業字第1100003577號函附京城銀行帳戶客戶基本資料及客戶
    存提記錄單(嘉市警二偵字3910號卷第197-205頁)。
　㈣此外，並有告訴人之指訴及各告訴人受詐騙之資料：　　
　⒈丙○○部分：
　⑴丙○○於警詢之指訴（嘉市警二偵字4000號卷第22-27頁）。
　⑵內政部警政署反詐騙諮詢專線紀錄表、受理詐騙帳戶通報警
    示簡便格式表、金融機構聯防機制通報單、國泰世華商業銀
    行存摺內頁影本、國泰世華商業銀行往來業務異動申請書、
    郵政跨行匯款申請書、中國信託商業銀行匯款申請書、自動
    化通路交易記錄查詢、玉山銀行存戶交易明細整合查詢、玉
    山銀行存戶事故資料查詢、LINE對話紀錄截圖、受（處）理
    案件證明單、受理各類案件紀錄表(嘉市警二偵字4000號卷
    第29-31、33、40-47、50-56頁)。
　⒉戊○○部分：
　⑴戊○○於警詢之指訴（北市警文二分刑字6975號卷第13-15頁）
    。
　⑵受理詐騙帳戶通報警示簡便格式表、金融機構聯防機制通報
    單、LINE對話紀錄截圖、中國信託商業銀行存摺內頁影本、
    受（處）理案件證明單、受理各類案件紀錄表(北市警文二
    分刑字6975號卷第21、23、44-50頁)。　
　⒊甲○○部分：
　⑴甲○○於警詢之指訴（偵字第7059號卷第53-59頁）。
　⑵受理詐騙帳戶通報警示簡便格式表、LINE對話紀錄截圖、轉
    帳畫面截圖、陳報單、受（處）理案件證明單、受理各類案
    件紀錄表、內政部警政署反詐騙諮詢專線紀錄表(偵字第705
    9號卷第65-67、73-127、141、145-153頁)。　
　⒋吳○胤部分：
　⑴吳○胤於警詢之指訴（吉警偵字7648號卷第37-48頁）。
　⑵網路銀行轉帳畫面截圖、內政部警政署反詐騙諮詢專線紀錄
    表、受理詐騙帳戶通報警示簡便格式表、金融機構聯防機制
    通報單、受理各類案件紀錄表、受（處）理案件證明單(吉
    警偵字7648號卷第57、71、85、107、121、123頁)。
　⒌庚○○部分：
　⑴庚○○於警詢之指訴（嘉市警二偵字3910號卷第17-18頁）。
　⑵陳報單、內政部警政署反詐騙諮詢專線紀錄表、金融機構聯
    防機制通報單、彰化銀行匯款回條聯、LINE對話紀錄截圖、
    受（處）理案件證明單、受理各類案件紀錄表(嘉市警二偵
    字3910號卷第16、19-20、22-28頁)。
　⒍乙○○部分：
　⑴乙○○於警詢之指訴（嘉市警二偵字3910號卷第33-35頁）。
　⑵陳報單、受理各類案件紀錄表、內政部警政署反詐騙諮詢專
    線紀錄表、受理詐騙帳戶通報警示簡便格式表、臺灣土地銀
    行匯款申請書、受（處）理案件證明單、LINE對話紀錄截圖
    (嘉市警二偵字3910號卷第31、36-38、40、42-53頁)。
　⒎己○○部分：
　⑴己○○於警詢之指訴（嘉市警二偵字3910號卷第57-60頁）。
　⑵受理各類案件紀錄表、內政部警政署反詐騙諮詢專線紀錄表
    、受理詐騙帳戶通報警示簡便格式表、金融機構聯防機制通
    報單、網路銀行轉帳交易明細、LINE對話紀錄截圖(嘉市警
    二偵字3910號卷第61-65、70-139頁)。　
　⒏壬○○部分：
　⑴壬○○於警詢之指訴（嘉市警二偵字3910號卷第143-144頁）。
　⑵陳報單、受理各類案件紀錄表、內政部警政署反詐騙諮詢專
    線紀錄表、受理詐騙帳戶通報警示簡便格式表、金融機構聯
    防機制通報單、玉山銀行新臺幣匯款申請書、LINE對話紀錄
    截圖、受（處）理案件證明單(嘉市警二偵字3910號卷第141
    、145-148、151、157-162頁)。　
　⒐丁○○部分：
　⑴丁○○於警詢之指訴（嘉市警二偵字3910號卷第166-167頁）。
　⑵LINE對話紀錄截圖、Facebook頁面列印資料、網路銀行交易
    明細表、金融機構聯防機制通報單、受理詐騙帳戶通報警示
    簡便格式表、內政部警政署反詐騙諮詢專線紀錄表(嘉市警
    二偵字3910號卷第168-191頁)。
  ㈤綜上事證，足認被告之任意性自白與事實相符，本件事證明
    確，被告犯行洵堪認定，應依法論科。
三、論罪科刑之理由：　
　㈠洗錢防制法所稱之洗錢行為，依第2條之規定，係指：意圖
    掩飾或隱匿特定犯罪所得來源，或使他人逃避刑事追訴，而
    移轉或變更特定犯罪所得；掩飾或隱匿特定犯罪所得之本
    質、來源、去向、所在、所有權、處分權或其他權益者；
    收受、持有或使用他人之特定犯罪所得。並於第14、15條規
    定其罰則，俾防範犯罪行為人藉製造資金流動軌跡斷點之手
    段，去化不法利得與犯罪間之聯結。申言之，洗錢防制法之
    立法目的，在於防範及制止因犯第3條所列之特定犯罪而取
    得或變得之財物或財產上利益及其孳息，藉由包含處置（即
    將特定犯罪所得直接予以移轉或變更）、分層化（即以迂迴
    層轉、化整為零之多層化包裝方式，掩飾或隱匿特定犯罪所
    得）及整合（即收受、持有或使用他人之特定犯罪所得，使
    之回流至正常金融體系，而得以合法利用享受）等各階段之
    洗錢行為，使其形式上轉換成為合法來源，以掩飾或切斷特
    定犯罪所得與犯罪之關聯性，以逃避追訴、處罰。又刑法第
    30條之幫助犯，係以行為人主觀上有幫助故意，客觀上有幫
    助行為，即對於犯罪與正犯有共同認識，而以幫助意思，對
    於正犯資以助力，但未參與實行犯罪之行為者。幫助犯之故
    意，除需有認識其行為足以幫助他人實現故意不法構成要件
    之幫助故意外，尚需具備幫助他人實現該特定不法構成要件
    之幫助既遂故意，惟行為人只要概略認識該特定犯罪之不法
    內涵即可，無庸過於瞭解正犯行為之細節或具體內容。此即
    學理上所謂幫助犯之「雙重故意」。金融帳戶乃個人理財工
    具，依我國現狀，申設金融帳戶並無任何特殊限制，且可於
    不同之金融機構申請多數帳戶使用，是依一般人之社會通念
    ，若見他人不以自己名義申請帳戶，反而收購或借用別人之
    金融帳戶以供使用，並要求提供提款卡及告知密碼，則提供
    金融帳戶者主觀上如認識該帳戶可能作為對方收受、提領特
    定犯罪所得使用，對方提領後會產生遮斷金流以逃避國家追
    訴、處罰之效果，仍基於幫助之犯意，而提供該帳戶之提款
    卡及密碼，以利洗錢實行，仍可成立一般洗錢罪之幫助犯（
    最高法院108年度台上大字第3101號裁定意旨參照）。
　㈡本件詐欺集團成員利用被告提供玉山銀行及京城銀行之帳戶
    資料，向被害人丙○○等9人施以詐騙手法致丙○○等9人陷於錯
    誤而依指示匯款，旋遭詐欺集團成員提領一空，被告所為固
    未直接實行詐欺取財、掩飾、隱匿犯罪所得之構成要件行為
    ，惟其提供帳戶資料作為工具，對犯罪集團成員遂行詐欺取
    財、掩飾或隱匿犯罪所得資以助力，利於詐欺取財及洗錢之
    實行。核被告所為，係犯刑法第30條第1項前段、第339條第
    1項之幫助詐欺取財罪、刑法第30條第1項前段、洗錢防制法
    第14條第1項之幫助洗錢罪。
　㈢被告以一提供玉山銀行及京城銀行之帳戶資料之行為，幫助
    詐欺集團成員分別侵害丙○○等9人之財產法益，為同種想像
    競合犯，依刑法第55條之規定，應論以一罪。又被告以一提
    供金融帳戶資料之行為，幫助詐欺集團成員詐取被害人丙○○
    等9人之財物及隱匿詐欺取財罪所得之來源、去向，屬一行
    為而觸犯幫助詐欺取財罪及幫助一般洗錢等罪，為異種想像
    競合犯，應從一重之幫助洗錢罪處斷。
  ㈣被告前因施用第二級毒品案件，經本院105年度易字第362號
    判決處有期徒刑3月確定；因施用第一級毒品案件，經本院1
    05年度訴字第511號判決處有期徒刑10月、9月確定；又因施
    用第一級毒品案件，經本院105年度訴字第714號判決處有期
    徒刑10月確定，上開案件並經本院106年度聲字第424號裁定
    應執行有期徒刑2年確定，於109年6月17日縮短刑期假釋出
    監並交付保護管束，於110年1月15日期滿未經撤銷假釋，其
    未執行之刑，以已執行論，有臺灣高等法院被告前案紀錄表
    在卷可考，其於受徒刑之執行完畢後，5年以內故意再犯本
    案有期徒刑以上之罪，構成刑法第47條第1項之累犯。而被
    告本案並無應量處最低法定刑且無法適用刑法第59條減輕規
    定之情形，亦無應依司法院釋字第775號解釋意旨裁量不予
    加重最低本刑之適用，是被告本案所犯之罪，仍應依刑法第
    47條第1項之規定，加重其刑。
　㈤按犯洗錢防制法第14、15條之罪，在偵查或審判中自白者，
    減輕其刑，該法第16條第2項定有明文。被告於本院審理時
    ，對於所犯同法第14條第1項之罪自白不諱，依上開規定，
    應予減輕其刑。又被告係對正犯資以助力而未參與犯罪構成
    要件行為之實行，為洗錢罪之幫助犯，爰依刑法第30條第2
    項之規定，按正犯之刑減輕，並依法先加後遞減之。
　㈥檢察官未就告訴人吳○胤、庚○○、乙○○、己○○、壬○○、丁○○部
    分之犯行起訴，惟此部分與檢察官提起公訴經本院判決有罪
    (即告訴人丙○○、戊○○、甲○○)之部分，有想像競合犯之裁判
    上一罪關係，為起訴效力所及，而此部分業經臺灣嘉義地方
    檢察署110年度偵字第7628、9286號移送併辦審理，本院自
    得併為審判，併予說明。　
  ㈦爰以行為人之責任為基礎，審酌被告任意提供上開金融帳戶
    資料予他人作為向被害人詐欺取財之工具，造成被害人財產
    損失，並使犯罪者得以掩飾真實身分，提領匯入之犯罪所得
    而製造金流斷點，增加查緝犯罪困難，助長社會犯罪風氣，
    殊屬不當；惟審酌被告本身非實際參與詐欺取財、洗錢之正
    犯，且坦認犯行，表示悔意，暨被告之犯罪動機、目的、手
    段，及個人智識程度、經濟與生活狀況（本院卷第97頁審理
    筆錄所載）等一切情狀，量處如主文所示之刑，併就罰金刑
    部分諭知易服勞役之折算標準。
據上論斷，應依刑事訴訟法第273條之1第1項、第299條第1項前
段，洗錢防制法第14條第1項、第16條第2項，刑法第11條前段、
第30條第1項前段、第2項、第339條第1項、第55條、第47條第1
項、第42條第3項前段，刑法施行法第1條之1第1項，判決如主文
。
本案經檢察官蔡英俊偵查起訴及移送併辦、檢察官王輝興移送併
辦暨檢察官徐鈺婷到庭實行公訴。
中　　華　　民　　國　　111 　年　　1 　　月　　12　　日
                  刑事第六庭    法　官　林富郎
以上正本證明與原本無異。
如不服本判決應於收受判決後20日內向本院提出上訴書狀，並應
敘述具體理由；其未敘述上訴理由者，應於上訴期間屆滿後20日
內向本院補提理由書（均須按他造當事人之人數附繕本）「切勿
逕送上級法院」。告訴人或被害人如對於本判決不服者，應具備
理由請求檢察官上訴，其上訴期間之計算係以檢察官收受判決正
本之日期為準。
中　　華　　民　　國　　111 　年　　1 　　月　　12　　日
                                書記官　陳雪鈴
【附錄本判決論罪科刑法條】
洗錢防制法第2條
本法所稱洗錢，指下列行為：
一、意圖掩飾或隱匿特定犯罪所得來源，或使他人逃避刑事追訴
    ，而移轉或變更特定犯罪所得。
二、掩飾或隱匿特定犯罪所得之本質、來源、去向、所在、所有
    權、處分權或其他權益者。
三、收受、持有或使用他人之特定犯罪所得。
　　
洗錢防制法第14條第1項
有第二條各款所列洗錢行為者，處7年以下有期徒刑，併科新臺
幣5百萬元以下罰金。

中華民國刑法第339條第1項
意圖為自己或第三人不法之所有，以詐術使人將本人或第三人之
物交付者，處5年以下有期徒刑、拘役或科或併科50萬元以下罰
金。
　　　　　　　　　　　　　　
【附表】
編號 告訴人 實施詐欺時間 詐欺方式 匯款時間 匯款銀行 匯款金額 1 丙○○ 110年4月14日起至同年4月22日止 詐欺集圑成員佯裝士林分局偵查隊長林文華，向丙○○誆稱因其涉嫌洗錢案件，為調査資金流向，須將丙○○名下所有金錢匯至其名下國泰世華商業銀行帳號000000000000號帳戶内，並提供辛○○所有玉山銀行帳戶做為約定轉帳帳戶，再指示丙○○交付其上開國泰世華商業銀行帳戶網路銀行帳號及密碼，嗣丙○○驚覺有異查詢帳戶存款餘額，發現其國泰世華商業銀行帳戶内款項已遭轉出而報警處理。 110年4月22日12時56分許 玉山銀行帳戶 160萬元     110年4月22日12時59分許 同上 45萬元 2 戊○○ 110年4月8日起至同年4月22日止 詐欺集團在社群軟體臉書(facebook)刊登打卡兼職訊息，再以通訊軟體LINE暱稱「打卡女孩」、「雙雙」與戊○○聯繫，誆稱操作網路博奕可賺錢，致戊○○陷於錯誤，依指示匯款至京城銀行帳戶。 110年4月22日13時48分許 京城銀行帳戶 10萬元 3 甲○○ 110年3月下旬某日起至同年5月5日止 詐欺集團在影音網站youtube刊登投資理財廣告，再以通訊軟體LINE暱稱「造夢者Y」、「舒涵」、「總召-鴻文」之人與甲○○聯絡，以投資獲利為由指示甲○○陸續在晨星網站（Morningstarlink.com)、聖麒或聖麟網站(sgchi.com)操作，致甲○○陷於錯誤，依指示匯款至京城銀行帳戶。 110年4月22日18時40分許 同上 3萬元     110年4月22日18時52分許 同上 1萬元     110年4月22日18時53分許 同上 1萬元     110年4月22日18時54分許 同上 1萬元     110年4月22日20時許 同上 5萬元     110年4月22日20時3分許 同上 5萬元 4 吳○胤 110年3月10日起至同年4月21日止 詐欺集團在社群軟體臉書(facebook)刊登投資廣告，再以通訊軟體LINE暱稱「小莫寶」、「SF-杰銘隊長」之人與吳○胤聯繫，以投資獲利為由指示吳○胤須先至投資平台帳號儲值云云，致吳○胤陷於錯誤，依指示匯款至京城銀行帳戶。 110年4月21日21時8分許 同上 1萬元 5 庚○○ 110年4月21日 詐欺集團自稱「偉豪會長」之成員，透過通訊軟體LINE連繫庚○○，佯稱：經由OHO遊戲平台把玩遊戲可獲利，要依指示支付款項至指定帳戶云云，致庚○○陷於錯誤，依指示匯款至京城銀行帳戶。 110年4月21日12時57分許 同上 70萬元 6 乙○○ 110年4月15日起至同年4月21日止 詐欺集團自稱「彬哥」、「cinna昕娜」之成員，先後透過通訊軟體LINE連繫乙○○，佯稱：經由國際數位交易平台把玩遊戲可獲利，要依指示支付款項至指定帳戶云云，致乙○○陷於錯誤，依指示匯款至京城銀行帳戶。 110年4月21日11時13分許 同上 50萬元 7 己○○ 110年4月19日起至同年4月21日止 詐欺集團自稱「莉絲」、「金幣導師劉輝」之成員，先後透過通訊軟體LINE連繫己○○，佯稱：經由I.T.P平台把玩遊戲可獲利，要依指示支付款項至指定帳戶云云，致己○○陷於錯誤，依指示匯款至京城銀行帳戶。 110年4月21日16時15分許 同上 5,000元 8 壬○○ 110年4月22日 詐欺集團自稱「總理國慶」之成員，透過通訊軟體LINE連繫壬○○，佯稱：經由博奕網站投資保證獲利，要依指示支付款項至指定帳戶云云，致壬○○陷於錯誤，依指示匯款至京城銀行帳戶。 110年4月22日13時29分許 同上 15萬8,000元 9 丁○○ 110年4月1日起至同年4月22日止 詐欺集團自稱「打卡女孩」、「執行長凱霆」之成員，先後透過通訊軟體LINE連繫丁○○，佯稱：經由0H0平台投資可獲利，要依指示支付款項至指定帳戶云云，致丁○○陷於錯誤，依指示匯款至京城銀行帳戶。 110年4月22日16時9分許 同上 5萬元     110年4月22日16時15分許 同上 5萬元     110年4月22日19時34分許 同上 5萬元     110年4月22日19時35分許 同上 3萬元